臺灣高等法院高雄分院刑事判決　　　　99年度上易字第1160號
上　訴　人　臺灣高雄地方法院檢察署檢察官
上　訴　人
即　被　告　王茂正
上列上訴人因被告竊盜案件，不服臺灣高雄地方法院99年度易字
第2113號中華民國99年10月26日第一審判決（起訴案號：臺灣高
雄地方法院檢察署99年度偵字第30381 號），提起上訴，本院判
決如下：
    主  文
原判決關於夜間侵入住宅竊盜暨定執行刑部分均撤銷。
王茂正犯夜間侵入住宅竊盜罪，累犯，處有期徒刑壹年，並於刑
之執行前，令入勞動場所強制工作年。
其他上訴駁回（即罪普通竊盜罪部分）。
上開撤銷改判部分所處有期徒刑壹年，與駁回上訴之罪竊盜罪
部分所各處之有期徒刑月，應執行有期徒刑壹年陸月，並於刑
之執行前，令入勞動場所強制工作年。
    事  實
一、王茂正前於民國93年間因施用毒品案件，先後經臺灣高雄地
    方法院以94年度訴字第758 號、94年度訴字第1788號判決各
    判處有期徒刑1 年、5 月確定；復因竊盜案件，經該院以94
    年度簡字第5455號判決判處有期徒刑5 月確定；再因贓物案
    件，又經同院以94年度簡字第3089號判決判處有期徒刑4 月
    確定。上揭案件經該院以95年度聲字第1921號裁定定其應執
    行有期徒刑為1 年11月確定，另經減刑為應執行有期徒刑11
    月又15日確定，於96年7 月16日因徒刑執行完畢出監（此部
    分構成累犯）。又再因竊盜案件，經上開法院以96年度易字
    第3509號判決判處有期徒刑6 月、10月、10月、10月，定應
    執行刑為2 年8 月確定；另因施用毒品案件，復經同院以96
    年度訴字第5456號判決判處有期徒刑1 年、6 月，定應執行
    刑為1 年3 月確定，前揭案件並經該院以97年度審聲字第21
    45號定應執行刑為3 年6 月確定，甫於99年7 月12日假釋出
    監並付保護管束（此部分尚未執行完畢，不構成累犯）。
二、詎王茂正於假釋交付保護管束中，猶不知悔改，竟仍意圖為
    自己不法所有，分別為以下犯行：
  (一)於99年9月16日下午5 時許，在高雄縣鳳山市○○○路229巷
    15弄86號前（即改制後之高雄「市」鳳山「區」，為與卷證
    資料相符仍援用之，以下有關高雄「縣」部分均同）見朱廣
    正所使用之車牌號碼OLY-628 普通重型機車停放於該處，惟
    鑰匙疏未拔下，即逕以該鑰匙發動而竊取該機車，得手後供
    己代步之用。
  (二)於99年9 月19日夜間之晚上10時許，王茂正騎乘上開竊得之
    車牌號碼OLY-628 普通重型機車，行至李明耀位於高雄縣大
    寮鄉○○村○○路212 之2 號之住處旁，因油料耗盡而將該
    車棄置該處後，復見該住處窗戶旁放有房屋大門鑰匙1 串，
    遂隨手竊取之用以打開該住處大門而侵入屋內，並在屋內接
    續竊取李明耀所有之佛經1 本、女用手錶1 只、鑰匙4 串（
    包含前開大門鑰匙1 串）、大門遙控器1 個及計時器1 個等
    物得逞，而有竊取他人財物之犯罪習慣。
  (三)王茂正又於99年9 月20日凌晨4 時許，在高雄縣大寮鄉○○
    村○○路207 之20號前，以於該處路旁拾得無人所有之機車
    鑰匙1 支，竊取停放於該處由林登雄所使用之車牌號碼ODL-
    552 號普通重型機車得手後，即供己代步使用。
  (四)嗣於99年9 月20日凌晨5 時許，王茂正騎乘上開竊得之車號
    ODL-552 號普通重型機車，行經高雄縣大寮鄉○○路185 號
    側門前，又趁四下無人之際，以前開拾得之機車鑰匙1 支打
    開簡松四郎所有之車牌號碼M7N-966 號普通重型機車坐墊置
    物箱，竊取置物箱內簡松四郎所有皮夾1 只，得手後見皮夾
    內僅有簡松四郎之身分證及機車行車執照，即將皮夾及前開
    簡松四郎之證件丟棄在上開車號M7N-966 號普通重型機車旁
    ，旋於同日6 時10分許為簡松四郎發現報警處理，當場逮捕
    王茂正，並扣得前揭機車鑰匙1 支、林登雄所使用之車牌號
    碼ODL-552 號普通重型機車1 輛（業已發還林登雄保管）、
    李明耀所有之佛經1 本、女用手錶1 只、鑰匙4 串、大門遙
    控器1 個、計時器1 個（業已發還李明耀保管）及簡松四郎
    所有之皮夾1 只、身分證及機車行車執照各1 紙（均已發還
    簡松四郎保管），並循線查獲前遭王茂正所竊棄置於高雄縣
    大寮鄉○○村○○路212 之2 號旁之車牌號碼OLY-628 普通
    重型機車（業已發還朱廣正保管），而查悉上情。
三、案經簡松四郎訴由高雄市政府警察局林園分局報告臺灣高雄
    地方法院檢察署檢察官偵查起訴。
    理  由
一、本件被告王茂正所犯係死刑、無期徒刑、最輕本刑為3 年以
    上有期徒刑以外之罪，被告已就被訴事實為有罪之陳述，經
    本院聽取當事人及辯護人之意見後，依刑事訴訟法第273 條
    之1 第1 項之規定，裁定進行簡式審判程序。是本件卷內之
    人證、書證等證據，依同法第273 條之2 規定，即不受第15
    9 條第1 項關於傳聞法則規定之限制，均有證據能力，合先
    明。
二、訊據上訴人即被告王茂正對於上揭犯罪事實，除辯稱其就本
    件犯行並無竊盜習慣外，餘均坦承不諱（見本院卷第30、65
    -66 、77、85-86 頁），核與證人即告訴人簡松四郎、證人
    即被害人朱廣正、李明耀、林登雄等人於警詢中之指訴相符
    ，復有高雄縣政府警察局車輛尋獲電腦輸入單影本2 紙、失
    車唯讀案件基本資料、車號查詢機車車籍、高雄縣政府警察
    局車輛協尋電腦輸入單影本各1 紙、高雄縣政府警察局林園
    分局大寮分駐所扣押筆錄及扣押物品目錄表各3 份、贓物認
    領保管單3 紙、贓物認領申請單1 紙及照片14張在卷可稽，
    足徵被告自自與事實相符，堪以採信。本案事證明確，被告
    上開犯行，均洵堪認定。
三、核被告上開事實欄二、(一)(三)(四)所為，均係犯刑法第320 條第
    1 項之普通竊盜罪，就事實欄二、(二)所為部分，則係犯刑法
    第321 條第1 項第1 款夜間侵入住宅竊盜之加重竊盜罪。而
    按諸最高法院48年台上字第970 號判例意旨所示：「竊盜恐
    被認識，先在屋外竹竿上竊取黑布一塊包臉，然後入室竊取
    財物，係屬單一行為之接續進行，祇應成立一罪，不能以連
    續犯論。」故而被告先在被害人李明耀之住處屋外窗戶旁竊
    得該住處大門鑰匙1 串後，再持以打開大門而侵入屋內，竊
    取李明耀所有財物之犯行，其前後固有二次之竊盜舉動，惟
    揆諸上開說明，應論以接續犯而為單純一罪。又被告前於93
    、94年間因施用毒品、竊盜及贓物案件，先後經原審各判處
    有期徒刑1 年、5 月、5 月、4 月確定，再經原審以95年度
    聲字第1921號裁定定其應執行有期徒刑為1 年11月確定，嗣
    經減刑為應執行有期徒刑11月又15日確定，而於96年7 月16
    日執行完畢乙節，有臺灣高等法院被告前案紀錄表1 份在卷
    可查，其受徒刑之執行完畢，5 年以內故意再犯本件各有期
    徒刑以上之罪，為累犯，均應依刑法第47條第1 項規定加重
    其刑。另被告所犯上開普通竊盜罪3 罪及加重竊盜罪1 罪，
    犯意各別，行為互殊，侵害法益不同，應予分論併罰。
四、按十八歲以上之竊盜犯、贓物犯，有犯罪之習慣者，得於刑
    之執行前，令入勞動場所強制工作，竊盜犯贓物犯保安處分
    條例第3 條第1 項定有明文。而保安處分係針對受處分人將
    來之危險性所為之處置，以達教化、治療之目的，為刑罰之
    補充制度。我國現行刑法採刑罰與保安處分雙軌制，係在維
    持行為責任之刑罰原則下，為協助行為人再社會化之功能，
    以及改善行為人潛在之危險性格，期能達成根治犯罪原因、
    預防犯罪之特別目的。是保安處分中之強制工作，旨在對嚴
    重職業性犯罪及欠缺正確工作觀念或無正常工作因而犯罪者
    ，強制其從事勞動，學習一技之長及正確之謀生觀念，使其
    日後重返社會，能適應社會生活。竊盜犯贓物犯保安處分條
    例第3 條第1 項規定，即係本於保安處分應受比例原則之規
    範，使保安處分之宣告，與行為人所為行為之嚴重性、行為
    人所表現之危險性及對於行為人未來行為之期待性相當之意
    旨而制定，而由法院視行為人之危險性格，決定應否令入勞
    動處所強制工作，以達預防之目的（最高法院91年度臺上字
    第4625號判決意旨參照）。查被告自94年間起迄今，未及 5
    年期間即已遭查獲多次竊盜、侵入住宅竊盜犯行，有卷附之
    臺灣高等法院被告前案紀錄表1 份在卷可憑，其又再犯本件
    於夜間侵入住宅行竊之加重竊盜罪，嚴重破壞居住安全並造
    成住戶之財物損失，綜以被告前開不良素行觀之，足見其確
    有實施竊盜犯罪為習慣之事實，亦洵堪認定。
五、上訴駁回部分（即原判決關於事實欄二、(一)(三)(四)所示之三罪
    普通竊盜罪部分）：
    原判決就被告上開事實欄二、(一)(三)(四)所示之普通竊盜犯行，
    認罪證明確，因而適用刑法第320 條第1 項、第47條第1 項
    前段，刑法施行法第1 條之1 規定，並審酌被告有施用毒品
    、竊盜、贓物等前科，素行已屬不良，違犯本案前復另因竊
    盜案件，經原審以96年度易字第3509號判決判處有期徒刑 6
    月、10月、10月、10月，定應執行刑為2 年8 月確定，另因
    施用毒品案件，又經該院以96年度訴字第5456號判決判處有
    期徒刑1 年、6 月，定應執行刑為1 年3 月確定，前揭案件
    並經原審以97年度審聲字第2145號定應執行刑為3 年6 月確
    定，甫於99年7 月12日假釋出監並付保護管束，有上開前案
    紀錄表在卷可參，其正值少壯之年，竟仍未思循正當途徑賺
    取財物，復於假釋中為此宵小歹行，危害社會治安並侵害被
    害人等之財產權益，殊無可取；然考量其所竊得之財物現均
    已發還被害人等保管，有贓物認領保管單3 紙在卷足憑，且
    其於犯後尚知坦承犯行，態度良好等一切情狀，分別量處有
    期徒刑3 月，並依數罪併罰論處。復就扣案之鑰匙1 支，認
    雖屬被告供犯罪所用之物，惟被告自陳非其所有，係於高雄
    縣大寮鄉○○村○○路207 之20號路旁拾得，此外復查無其
    他證據證明為被告所有，而為不另沒收諭知之敘明。經核原
    判決此部分認事用法，尚無不合，量刑亦屬妥適，檢察官上
    訴意旨以此部分量刑失輕，有違比例原則及罪刑相當原則等
    語，指摘原判決此部分不當，為無理由，應予駁回。
六、撤銷改判部分（即原判決關於事實欄二、(二)所示之加重竊盜
    罪部分）：
    原審對被告予以論罪科刑，固非無見；惟查：(一)十八歲以上
    之竊盜犯、贓物犯，有犯罪之習慣者，得於刑之執行前，令
    入勞動場所強制工作，竊盜犯贓物犯保安處分條例第3 條第
    1 項定有明文。準此，依該規定對被告宣告刑前強制工作者
    ，須以被告有犯罪之習慣為其要件，而被告是否有犯罪習慣
    之事實，自應依法認定，並詳載於判決犯罪事實，以為適用
    法律之依據；原判決固於理由內援引上開規定而敘明被告有
    犯罪之習慣等語，然就被告如何有犯罪之習慣，並未於事實
    欄內為詳實之記載，則其法律之適用即乏其依據，自有未恰
    。(二)保安處分於裁判時並宣告之，刑法第96條定有明文。又
    宣告多數強制工作，期間相同者執行其一，期間不同者，僅
    就其中最長期間者執行之，有不定期者，僅就不定期者執行
    之，保安處分執行法第4 條之1 第1 項第4 、1 款亦有規定
    。準此，所犯數罪如分別有諭知強制工作必要者，自應分別
    於各該罪刑後宣告之，再依上開規定，諭知應執行之強制工
    作期間，始為適法（最高法院98年度台上字第4774號判決意
    旨參照）。本件原判決雖於理由內說明被告有犯罪習慣，併
    依竊盜犯贓物犯保安處分條例第3 條第1 項、第4 條、第 5
    條第1 項前段等規定，宣告被告於刑之執行前，令入勞動場
    所強制工作3 年（見原判決第5 頁）。然於主文欄所載4 罪
    ，均未於所犯之罪各主刑項下逐一宣告強制工作，即逕於被
    告之定應執行刑時，諭知其於刑之執行前，令入勞動場所強
    制工作3 年，依上開說明，究竟原判決關於被告所犯之各竊
    盜罪，應予何次之竊盜罪宣告強制工作不明，亦難謂適法。
    被告上訴意旨以其未有竊盜犯罪之習慣，指摘原判決就此部
    分併予宣告強制工作為不當，並無理由；檢察官上訴意旨指
    摘原判決就此部分之量刑過輕，雖未指摘及此，惟原判決既
    有上開之違誤，自應由本院將原判決關於上開部分撤銷改判
    。本院審酌被告前已有多次竊盜犯行，有上開前案紀錄表在
    卷可稽，素行顯然非佳，且正值青壯，竟不思以正當途徑獲
    取金錢，反竊取他人財物，侵害他人財產權，足見其法治觀
    念薄弱，價值觀念偏差，又乘夜間侵入住宅方式，為此竊盜
    犯行，非但已侵害被害人之財產，復就被害人之居住安寧產
    生莫大妨害，且易生危險，並足使一般民眾心生畏懼，危害
    社會治安甚鉅，惟斟酌其坦承犯行，已見悔意之犯後態度，
    及其犯罪之動機、目的、手段、品行、智識程度等一切情狀
    ，量處有期徒刑1 年，並就其所犯本罪與上開駁回上訴各罪
    ，定其應執行之刑為有期徒刑1 年6 月。又被告欠缺正確工
    作觀念，且因無正當工作而有竊盜犯罪之習慣，其於假釋期
    間竟再犯本件於夜間侵入住宅行竊之加重竊盜罪，顯有以竊
    盜為犯罪習慣，已如前述。是被告年輕力壯，身手矯健，竟
    不思洗心革面，依己力尋求正當工作獲取報酬，一再重蹈覆
    轍，顯難期待僅以刑之執行，為期被告能改正竊取他人財物
    之習慣而收教化之效，並使其習得將來適應社會生活所需之
    技能，避免再以行竊方式謀取財物，爰併依竊盜犯贓物犯保
    安處分條例第3 條第1 項之規定，於該次之加重竊盜罪諭知
    於刑之執行前，令入勞動場所強制工作3 年，以資矯治。再
    於所定之應執行刑有期徒刑1 年6 月之後，併予諭知於刑之
    執行前令入勞動場所強制工作3 年，以明執行。
據上論斷，應依刑事訴訟法第368 條、第369 條第1 項前段、第
364 條、第273 條之1 、第299 條第1 項前段，刑法第321 條第
1 項第1 款、第47條第1 項前段、第51條第5 款，刑法施行法第
1 條之1 ，竊盜犯贓物犯保安處分條例第3 條第1 項、第4 條、
第5 條第1 項前段，判決如主文。
本案經檢察官方娜蓉到庭執行職務。
中    華    民    國   100    年    1     月    13    日
                  刑事第三庭    審判長法  官  莊崑山
                                      法  官  張意聰
                                      法  官  莊松泉
以上正本證明與原本無異。
本判決不得上訴。
中    華    民    國   100    年    1     月    13    日
                                      書記官  葉淑華
附錄論罪科刑法條：
刑法第320 條第1 項
意圖為自己或第三人不法之所有，而竊取他人之動產者，為竊盜
罪，處5 年以下有期徒刑、拘役或5 百元以下罰金。
刑法第321 條第1 項第1 款
犯竊盜罪而有左列情形之一者，處6 月以上、5 年以下有期徒刑
：
一、於夜間侵入住宅或有人居住之建築物、船艦或隱匿其內而犯
    之者。